臺灣臺南地方法院民事判決　　　　　　100年度簡上字第130號
上　訴　人　魏繼生
被上訴人　　許文政
上列當事人間請求侵權行為損害賠償事件，上訴人對於中華民國
100年7月29日臺灣臺南地方法院臺南簡易庭100年度南簡字第294
號第一審判決提起上訴，經本院於100年11月29日言詞辯論終結
，判決如下：
    主  文
上訴駁回。
第二審訴訟費用新台幣肆仟陸佰參拾伍元由上訴人負擔。
    事實及理由
一、上訴人起訴及於本院陳述除與原判決記載相同者，茲引用外
    ，另補稱：
  (一)伊當天是由開元路68巷騎出，左轉至第一間64之8號前停在
    樹下，車頭朝前鋒路對面，等待開元路綠燈時橫過前鋒路，
    卻在64之5號前遭被上訴人撞擊，人倒地，而腳踏車被撞後
    滑到64之7號前才停止，快車道地面上留有刮痕，有現場圖
    可證。被上訴人稱64之7號門前有停放一輛箱型車，擋住視
    線，所以由騎樓騎出，事實上是64號之6門前停放箱型車。
    原審判決亦記載路旁有一輛箱型車停在開元路64之6號前，
    不是停在64之7號前，被上訴人所述與事實不符。另被上訴
    人稱當時車速很緩慢，撞到時未煞車，原審判決卻記載被上
    訴人由前鋒路由西向東行駛至開元路64之6號前，光線路面
    無障礙物，視距良好及警察調查時車速30公里等語，撞擊地
    點則變成64之8號前，就變成橫撞的情形，未提及被上訴人
    停車處，形成被上訴人直行前鋒路的正當理由，是很大的疑
    點。
  (二)本件交通事故，在刑事第一、二審的判決及原審的判決，在
    事實認定上均有不同，伊認為刑事判決並不公平，事故的發
    生伊沒有錯，臺灣高等法院臺南分院的判決理由卻記載逆向
    行駛跟橫向行駛都算是逆向，伊有意見。伊當初有聲請送鑑
    定，但是警察沒有做，有瀆職情況。再者警局原先製作之現
    場圖，上面並沒有「被告」二字，但是伊在民國100年3月18
    日調解時，影印的現場圖資料上面卻有「被告」二字，顯然
    有疑點，及該份資料對於肇事機車停車處及被上訴人是騎乘
    機車由66巷出來的都沒有說明。另外原審認為伊是事故的肇
    事主因，應該負擔八成肇事責任，伊無法接受，伊認為自己
    完全沒有過失。
  (三)伊受傷後，頭不定期會痛，手臂會麻、無力等後遺症，醫生
    說伊的頸椎不需要再復健，因為已經定型了，再復健也沒有
    用，伊認為原審判的精神慰撫金太少，被上訴人應再賠償新
    台幣（下同）20 萬元才合理等語。
  (四)聲明：
  1.原判決不利於上訴人部分廢棄。
  2.被上訴人應再給付上訴人288,051元。
二、被上訴人答辯如下：
  (一)上訴人的陳述並非事實，上訴人是逆向行駛，現場門牌號碼
    64號之7號是電器行，門口停了一輛箱型車就是電器行的車
    ，上訴人的車是緊貼箱型車騎過來，伊從64之5及64之4號中
    間的柱子出來的時候，伊撞到上訴人，但是兩輛車都沒有倒
    ，如果伊有滑行，就會去撞到64之7號前面的箱型車了。
  (二)聲明：駁回上訴。
三、本件上訴人主張兩造於99年4月2日下午分別騎乘腳踏車及機
    車，在開元路64之5號附近發生碰撞，伊因此受有左臉多處
    擦傷併左眉裂傷、頸椎系鈍傷、頸椎震盪併雙手麻痛等傷害
    乙情，業據提出國立成功大學醫學院附設醫院診斷證明書、
    慢性病連續處方箋及收據等件為憑，被上訴人亦不否認兩造
    發生碰撞及上訴人受傷之事實，核與本院依職權調閱本院99
    年度交易字第253號、99年度交上易字763號刑事卷宗核對無
    誤。是上訴人因本件交通事故，導致身體受傷之事實，應足
    認定。
四、上訴人主張本件事故伊完全無過失，被上訴人應負全部賠償
    責任等語。被上訴人則辯稱：上訴人請求精神慰撫金過高，
    及本件有過失相抵之適用等語。是本件爭執事項在於：上訴
    人依據侵權行為之法律關係請求被上訴人負賠償責任是否有
    理由、上訴人請求精神慰撫金是否過高及上訴人於本件事故
    是否亦與有過失？經查：
  (一)按汽車（含機車）行駛時，駕駛人應注意車前狀況，必隨時
    採取必要之安全措施，道路交通安全規則第94條第3項定有
    明文。次按因故意或過失，不法侵害他人之權利者，負損害
    賠償責任；不法侵害他人之身體或健康者，對於被害人因此
    喪失或減少勞動能力或增加生活上之需要時，應負損害賠償
    責任；不法侵害他人之身體、健康、名譽、自由、信用、隱
    私、貞操，或不法侵害其他人格法益而情節重大者，被害人
    雖非財產上之損害，亦得請求賠償相當之金額，民法第184
    條第1項前段、第193條第1項、第195條第1項前段分別定有
    明文。
  (二)本件被上訴人對於上開交通事故，其有未盡注意車前狀況疏
    失乙節，未予否認，且刑事過失傷害案件之偵查及審理程序
    中，均坦承認罪，此經本院調閱臺灣高等法院臺南分院99年
    度上易字第763號全卷證（參見臺灣臺南地方法院該署99年
    度偵字第8274號卷第8頁筆錄、本院99年度交易字第253號卷
    第25頁反面筆錄及臺灣高等法院臺南分院99年年度交上易字
    第25頁反面筆錄），核閱無誤。及本件車禍發生時間為下午
    13時18分許，當時天候晴、路面為乾燥無障礙物之柏油鋪裝
    、視線良好（參見本院依職權調閱刑事卷之臺南市警察局第
    五分局刑案偵查卷宗所附現場照片），客觀上被上訴人對於
    車前狀況並無不能注意或無法採取如及時煞車等安全措施之
    情狀，若無上開疏失，豈會不及反應而與上訴人發生碰撞，
    造成上訴人身體受傷，是被上訴人於本件交通事故之發生有
    上述過失乙節，已足認定。是以，上訴人依據侵權行為之法
    律關係，請求被上訴人負損害賠償責任，於法即屬有據。
  (三)至上訴人請求被上訴人賠償之金額及項目，原審除駁回精神
    慰撫金超過10萬元部分外，其餘均予准許，惟上訴人認其留
    有頭不定期會痛、手臂麻、無力等後遺症，認被上訴人應再
    賠償20萬元才合理。經查上訴人提出之診斷證明書均為事故
    發生當月即99年4月間所開具，而本件事故發生迄今已1年6
    月有餘，上訴人是否仍留有上述後遺症，尚無相符事證可供
    參酌，礙難採信。再者，慰藉金之賠償須以人格權遭遇侵害
    ，使精神上受有痛苦為必要，其核給之標準固與財產上損害
    之計算不同，然非不可斟酌雙方身分資力與加害程度，及其
    他各種情形核定相當之數額（最高法院51年度台上字第223
    判例參照）；又非財產上損害之慰撫金數額，究竟若干為適
    當，應斟酌兩造身分、地位及經濟狀況，俾為審判之依據（
    最高法院85年度台上字第511號判決參照）。經詳閱原審對
    於精神慰撫金審酌標準，核與上開判例或判決意旨相符，均
    無違誤之處，上訴人單以其有後遺症為由，認原審酌給精神
    慰撫金過低，請求判命被上訴人再賠償伊20萬元，自非可信
    。
  (四)至上訴人堅稱其於本件事故並無過失，原審卻認定其為肇事
    主因，應負擔八成責任，伊不能接受乙節。查系爭車禍發生
    地點為三叉路口中前鋒路末端接往開元路方向之車道，故行
    車遵行方向應為由西往東，上訴人既自稱其當時係由開元路
    68巷口欲駛往前鋒路，車頭朝向前鋒路，於開元路64之8號
    前樹下等候，於64之5號前被撞等語，則依道路交通事故現
    場圖（參見原審卷第45頁）顯示，開元路64之8號位於上訴
    人車行方向之左側，足證上訴人係由開元路68巷靠左行駛欲
    左轉進入前鋒路西向車道發生系爭車禍，除疏未注意車前狀
    況並採取必要安全措施外，顯已違反上開應靠右行駛及左轉
    應繞越道路中心之規定，對系爭車禍之發生亦與有過失甚明
    。原審據此認定上訴人與有過失，且為肇事主因，應負擔八
    成肇事責任，尚無違誤或不當之處。雖上訴人以警方製作之
    現場圖有若干疑點或未載明之處，且未將本件事故送鑑定，
    及原審或刑事判決對於箱型車停放地點、碰撞地點或有無滑
    行等細節認定不一為上訴之理由，惟經本院審究上開細節均
    無足影響上訴人確有上述行車疏失之事實，自無贅述必要。
五、從而，上訴人本於侵權行為之法律關係，請求被上訴人賠償
    22,012元，為有理由，應予准許；逾此部分之請求，則無理
    由，應予駁回。原審就所為上訴人一部勝訴、一部敗訴之判
    決，及就勝訴部分依職權宣告假執行，經核均無不合。上訴
    意旨指摘原判決（除確定部分）不當，求予廢棄改判，為無
    理由，應予駁回
六、本件判決基礎已臻明確，兩造其餘攻擊防禦方法及訴訟資料
    經本院斟酌後，核與判決之結果不生影響，爰不一一論述，
    並予敘明。
七、末按訴訟費用，由敗訴之當事人負擔；法院為終局判決時，
    應依職權為訴訟費用之裁判。民事訴訟法第78條、第87條第
    1項分別定有明文。本件除上訴人繳納之第二審裁判費4,635
    元，兩造並無其餘費用支出，是本件訴訟費用額為4,635元
    ，並應由敗訴之上訴人負擔。
八、據上論結，本件上訴為無理由，依民事訴訟法第436條之1第
    3項、第449條第1項、第78條，判決如主文。
中    華    民    國   100    年    12    月    13    日
                  民事第二庭    審判長法  官  李杭倫
                                      法  官  盧亨龍
                                      法  官  許蕙蘭
以上正本係照原本作成。
本判決不得上訴。
中    華    民    國  100    年     12    月    13    日
                                書記官  蔡曉